【裁判字號】    94,訴,1071
【裁判日期】    950718
【裁判案由】    違反槍砲彈藥刀械管制條例
【裁判全文】
臺灣屏東地方法院刑事判決              94年度訴字第1071號
公  訴  人  臺灣屏東地方法院檢察署檢察官
被      告  丙○○
指定辯護人  本院公設辯護人乙○○
上列被告因違反槍砲彈藥刀械管制條例案件，經檢察官提起公訴
（94年度偵字第5034號），本院判決如下：
    主  文
丙○○無罪。
    理  由
一、公訴意旨略以：被告丙○○明知改造手槍為管制物品，非經
    中央主管機關許可，不得擅自持有、寄藏，竟基於幫助他人
    持有其他可發射子彈具有殺傷力改造手槍之犯意，於民國93
    年12月間某日，在其高雄市苓雅區○○○路14巷11號住處，
    介紹其友人甲○○（其涉違反槍砲彈藥刀械管制條例罪嫌部
    分，業經臺灣高雄地方法院為有罪判決），以新臺幣（下同
    ）3 萬元之價格，向1 位綽號『黑龍』之姓名不詳男子購買
    可發射子彈具殺傷力之改造手槍1 支（含彈匣1 個、係仿Ｗ
    ＡＬＴＨＥＲ廠ＰＰＫ／Ｓ半自動手槍製造之金屬玩具手槍
    ，換裝土造金屬槍管而成之改造手槍，槍枝管制編號為：
    0000 000000 號），嗣警方於94年4 月8 日下午3 時25分許
    ，查獲甲○○將前揭寄藏在高雄市新興區○○○路159 之4
    號5 樓之1 住處外之消防箱內後，循線查獲上情，因認被告
    係犯槍砲彈藥刀械管制條例第11條第4 項、刑法第30條第2
    項之幫助非法持有其他可發射金屬或子彈具有殺傷力手槍之
    罪嫌等語。
二、公訴意旨認被告違反上開槍炮彈藥刀械管制條例之犯行，無
    非係以證人甲○○於偵訊時之證述及甲○○持有本件槍枝之
    另案中該槍枝之內政部警政署刑事警察局槍彈鑑定書1 份等
    為其主要論據。惟訊據被告固供承其認識甲○○及綽號「黑
    龍」之成年男子，且有介紹甲○○與「黑龍」認識之事實，
    然其堅決否認有何幫助持有具殺傷力改造手槍之犯行，辯稱
    ：我是在3 、4 年前喝酒的時候介紹甲○○與「黑龍」認識
    ，他們偶爾會到我家喝酒，但是我不知道他們買賣槍枝的事
    情，也不知道「黑龍」有槍等語。
三、按犯罪事實應依證據認定之，無證據不得認定犯罪事實；不
    能證明被告犯罪者，應諭知無罪之判決，刑事訴訟法第154
    條第2項、第301條第1 項分別定有明文。又事實之認定，應
    憑證據，如未能發現相當證據，或證據不足以證明，自不能
    以推測或擬制之方法，為裁判基礎；且認定犯罪事實所憑之
    證據，雖不以直接證據為限，間接證據亦包括在內，然而無
    論直接證據或間接證據，其為訴訟上之證明，須於通常一般
    之人均不致有所懷疑，而得確信其為真實之程度者，始得據
    為有罪之認定，倘其證明尚未達到此一程度，而有合理之懷
    疑存在而無從使事實審法院得有罪之確信時，即應由法院為
    被告無罪之判決，有最高法院40年臺上字第86號判例、76年
    臺上字第4986號判例可資參照。次按被告未經審判證明有罪
    確定前，推定其為無罪，此為我刑事訴訟之基本原則。又公
    訴案件犯罪證據之蒐集，及提起公訴後，對犯罪事實之舉證
    責任及指出證明之方法，均屬公訴人之職責，原則上法院僅
    於當事人之主張及舉證範圍內進行調查證據，其經法定程序
    調查證據之結果，認已足以證明犯罪事實時，始得為犯罪事
    實之認定。若其為訴訟上之證明，於通常一般人仍有合理之
    懷疑存在，尚未達於可確信其真實之程度者，在該合理懷疑
    尚未剔除前，自不能為有罪之認定。法院不得以偵查機關關
    於某種犯罪之調查不易，即放棄上開原則之堅持，致有違背
    刑事訴訟無罪推定及嚴格證明之原則，其理甚明。又施用毒
    品者，其所稱向某人購買之供述，須補強證據以擔保其供述
    之真實性。良以施用毒品者其供述之憑信性本不及於一般人
    ，況施用毒品者其供出來源，因而破獲者，法律復規定得減
    輕其刑，其有為偵查機關誘導、或為邀輕典而為不實之陳述
    之可能，其供述之真實性自有合理之懷疑。是本院一貫之見
    解，認施用毒品者關於其向某人購買毒品之供述，必須補強
    證據佐證，以擔保其供述之真實性，俾貫撤刑事訴訟無罪推
    定及嚴格證明之基本原則。而茲所謂補強證據，指其他有關
    證明施用毒品者之關於毒品交易之供述真實性之相關證據而
    言，必須與施用毒品者關於毒品交易之供述，具有相當程度
    之關連性，而足使一般人對施用毒品者關於毒品交易之供述
    ，並無合理之懷疑存在，而得確信其為真實，始足當之，此
    可參見最高法院94年臺上字第2033號判決意旨。
四、再者，槍炮彈藥刀械管制條例第18條第4 項明文規定：「犯
    本條例之罪，於偵查或審判中自白，並供述全部槍砲、彈藥
    、刀械之來源及去向，因而查獲或因而防止重大危害治安事
    件之發生者，減輕或免除其刑。拒絕供述或供述不實者，得
    加重其刑至三分之一」，可知該規定與毒品危害防制條例第
    17條之規範目的甚為相近，證人藉指證槍枝或毒品之來源，
    依法即得減輕或免除其刑，故囿於指證人或有為邀輕典而故
    為不實之指述，參酌前揭裁判意旨，該證人之指證亦須補強
    證據佐證始得據以認定被告犯行。
五、經查：被告是否有介紹甲○○向綽號「黑龍」之成年男子買
    受上開槍枝一事，證人甲○○雖於94年7 月13日偵訊時證述
    警察於94年4 月8 日在其住處查獲之上開槍枝，係被告介紹
    其向綽號「黑龍」之人購買的等語，惟證人甲○○於95年5
    月30日本院審理時翻異前詞證稱：「槍枝是我向綽號『黑龍
    』之人買的，『黑龍』是被告介紹我們認識的，但是被告對
    於我跟『黑龍』買槍的事情並不知情」等語，則證人甲○○
    前後證述已迥然相異，故本院依職權調閱甲○○前開違反槍
    砲彈藥刀械管制條例案件之全卷卷宗（包括臺灣高等法院高
    雄分院94年度上訴字第1175號及臺灣高雄地方法院94年度重
    訴字第42號卷宗），參酌甲○○於該案件審理過程之供述內
    容，以視其於偵查中之上開證述是否確實可信。
（一）觀以甲○○於被查獲槍枝時曾向警方供述，在93年6 、7
      月時綽號「文棋」之男子將扣案槍枝帶至證人住處委託證
      人代為保管（參見前開甲○○違反槍砲彈藥刀械管制條例
      案件卷宗之高市警刑偵11字號卷，第2 頁），可知甲○○
      於案發初始係供述槍枝來源為「文棋」所寄放。又甲○○
      於偵訊中亦供述：「改造手槍是朋友『文棋』拿來寄放在
      我那邊，他叫我幫他保管，因為他當時被通緝，叫我先幫
      他保管；（問：『文棋』何時交給你？）93年7 月間他到
      我家叫我藏起來」等語（參臺灣高雄地方法院檢察署94年
      度偵字第8147號卷，第7 頁、第19頁），是其於偵訊中一
      再供述槍枝來源為「文棋」所寄放，前後供述與警訊時所
      述一致。嗣甲○○於偵、審中忽又改稱該扣獲槍枝係透過
      被告向不詳姓名年籍綽號「黑龍」之成年男子所購買一情
      （上開94年偵字第8147號卷第33頁、94年度他字第2452號
      卷第23頁、前揭94年重訴字第42號審理卷第11頁），對照
      前揭所述，其陳述前後顯不一致，究竟何者屬實，已值啟
      疑。
（二）再者，甲○○雖於94年6 月6 日該案件第一次準備程序時
      供述：「我的確是於93年12月透過丙○○向綽號『黑龍』
      的人買入扣案的手槍。我只有買過該把槍枝；（法官問：
      既然是為了防身用，為何沒有買子彈？）本來想要買，但
      是『黑龍』向我說過幾天再拿給我，我都找不到他，後來
      遇到丙○○，我向他說，我想把槍退掉，因為沒有子彈」
      等語（參上開94年重訴第42號審理卷，第11頁），然甲○
      ○於94年6 月14日第二次準備程序中卻又供稱：「我於電
      話中所述『有三台被衝走』是指我之前向黑龍買的手槍，
      因為不能用我退還給他」一情（參同卷，第36頁），是互
      核甲○○前後對於向「黑龍」購買槍枝之數量、與「黑龍
      」見面之次數等事實經過之供述，顯有矛盾之處。
（三）另外，證人甲○○於偵訊中固證述：「（問：為何叫丙○
      ○介紹槍枝的賣主？）我覺得他有門路，才叫他介紹槍枝
      的賣主」（參上開94年度他字第2452號卷第23頁），然據
      卷附證人甲○○所使用之手機門號0000000000監聽紀錄顯
      示：「乙方（偉仔）：你那枝八厘米的要脫手嗎？甲方（
      甲○○）：啊？乙方：在我的那枝要脫手嗎？甲方：那台
      我自己要留著用的阿，【我另外三台被衝走你又不是不知
      道】，黑龍跟建志被抓走，我身邊那台『原的』又不能開
      ：：」（參94年警聲搜字第1035號卷），足見證人甲○○
      曾不單單持有本案所扣獲之槍枝，而此與其前揭所述因被
      告才有門路而要求被告介紹販賣槍枝之人，且僅向「黑龍
      」購買本件槍枝1 支等節出入甚鉅。
（四）甚者，本案證據清單所引之扣案槍枝係警方於94年4月8日
      下午3時25分許於高雄市新興區○○○路159之4號5樓1 室
      所查獲，而該槍枝經送鑑定之結果確實有殺傷力。惟警方
      所查獲之處所當時係甲○○所居住，業據甲○○供述明確
      ，則該扣案槍枝係於甲○○持有狀態中所查獲，是縱然甲
      ○○指證該槍枝係透過被告所購買，然此應仍不足作為其
      證言之佐證。況證人甲○○於95年5 月30日本案審理時乃
      證稱：「（這把槍枝的來源？）槍枝是我向綽號『黑龍』
      買的，『黑龍』是被告介紹我們認識的，但是被告對於我
      跟黑龍買槍的事並不知情；（買槍的事情，被告事前是否
      知情？）被告之前並不知道」等語（參本院94年度訴字第
      1071號95年5 月30日審理筆錄），即證人甲○○於本案作
      證時已明確證述被告對於其向「黑龍」購槍一事並不知情
      ，衡之證人甲○○於本案作證當時，已無因受羈押為求交
      保之壓力，且其涉犯之上開槍砲案件業已判決確定，而無
      為求減刑而為不實證述之可能性，加以其經當庭具結後有
      偽證罪擔保其證言之可信性，是以其於本院審理時之前開
      證詞即可憑信。
（五）綜上所述，本件被告涉犯之前開槍砲彈藥刀械管制條例案
      件，僅係以證人甲○○於偵查中之證述為唯一論據，然因
      其前後指證有如上述諸多矛盾且不相符合之處，其證詞之
      可信度及證明力已有可議。此外，本院復查無其他積極證
      據足資證明被告有何幫助持有具殺傷力改造手槍之行為，
      其犯行即屬不能證明。揆諸前開說明，公訴人所舉之證據
      ，既無法令本院產生無所懷疑之確信，參諸前揭法條規定
      ，自應為被告無罪之諭知。
據上論斷，應依刑事訴訟法第301 條第1 項，判決如主文。
本案經檢察官潘國威到庭執行職務。
中    華    民    國    95    年    7     月    18    日
                  刑事第一庭   審判長法  官  潘正屏
                                     法  官  曾吉雄
                                     法  官  黃聖涵
以上正本證明與原本無異。
如不服本判決應於收受本判決送達後十日內向本院提出上訴書狀
，其未敘述上訴理由者，並得於提起上訴後十日內向本院補提理
由書狀（均須按他造當事人之人數附繕本）「切勿逕送上級法院
」
中    華    民    國    95    年    7     月    24    日
                                     書記官  蘇雅慧


司法院資訊處製作；財團法人民間司法改革基金會備份。
